【裁判字號】    89,上易,943
【裁判日期】    890531
【裁判案由】    恐嚇取財
【裁判全文】
臺灣高等法院臺中分院刑事判決          民國八十九年度上易字第九四三號
    上  訴  人
    即  被  告  丙○○
右上訴人因恐嚇取財案件，不服台灣台中地方法院八十九年度易字第四一六號，中華
民國八十九年三月十五日第一審判決（起訴案號：台灣台中地方法院檢察署八十八年
度偵字第二三四五一號），提起上訴，本院判決如左：
    主      文
上訴駁回。
    事實及理由
一、本案經本院審理結果，認第一審判決認事用法及量刑均無不當，應予維持，並引
    用第一審判決書記載之事實、證據及理由（如附件）。
二、上訴人即被告丙○○在本院未提出其他有利之證據及辯解，空言否認有恐嚇得利
    未遂之情事，恣意指摘原判決不當，其上訴無理由，應予駁回。
三、據上論斷，應依刑事訴訟法第三百七十三條、第三百六十八條，判決如主文。
本案經檢察官甲○○到庭執行職務。
中      華      民      國    八十九     年      五       月   三十一日
                                  臺灣高等法院臺中分院刑事第四庭
                                        審判長法  官  洪  耀  宗
                                              法  官  劉  登  俊
                                              法  官  吳  重  政
右正本證明與原本無異。
不得上訴。
                                              書記官  郭  文  華
中      華      民      國    八十九     年      六       月     二     日
附錄
刑法第三百四十六條
意圖為自己或第三人不法之所有，以恐嚇使人將本人或第三人之物交付者，處六月以
上五年以下有期徒刑，得併科一千元以下罰金。
以前項方法得財產上不法之利益，或使第三人得之者，亦同
前二項之未遂犯罰之。
                                                                        Ｆ
台灣台中地方法院刑事判決                          八十九年度易字第四一六號
    公  訴  人  台灣台中地方法院檢察署檢察官
    被      告  丙○○  男  四十七歲（民國○○○年○月○○日生）
                        籍設台北縣淡水鎮○○○路○段四九號
                        現居桃園市○○路五一二號十二樓
                        身分證統一編號：Ｙ一一一五六五九號
右列被告因恐嚇取財案件，經檢察官提起公訴（八十八年度偵字第二三四五一號），
本院判決如左：
    主  文
丙○○連續以恐嚇方法得財產上不法之利益，未遂，處有期徒刑肆月。扣案之行動電
話壹支（包括卡片壹張）沒收之。
    事  實
一、丙○○於民國八十八年九月間，在桃園市○○○路、敬一街口發現丁○○於八十
    七年十二月間因應徵工作被不詳人士騙走之車牌號碼Ｒ５─５４１６號箱型車一
    部（車主登記為丁○○之母乙○○所有）。丙○○發現該車在上址停放多時無人
    駛離，遂於八十八年十一月間在車上找到丁○○之名片，進一步取得車主乙○○
    之聯絡電話後，竟意圖為自己不法之所有，並基於概括之犯意，自八十八年十一
    月二十三日起至同月二十九日止，在桃園市○○路五一二號十二樓住處，打０九
    三三─四九０三七九行動電話號碼共五次與乙○○聯繫，連續語帶恐嚇恫稱：車
    子在他手上，必須將車子以新台幣（下同）三萬元賤賣給他，如不賣也要包三萬
    元紅包給他，否則將無法拿到車子，損失更大等語，欲以恐嚇方式得到低價買車
    之財產上不法利益或使乙○○交付酬勞三萬元，並留下０九二七─二一一四九一
    行動電話號碼供乙○○聯絡。丁○○於丙○○與乙○○聯繫之第二天即主動打前
    開行動電話號碼與丙○○聯繫，丙○○在上開住處於行動電話中亦出言恐嚇丁○○聲稱：要嘛車子賣他，要不然就包紅包三萬元，否則將永遠見不到車子；使乙○○、丁○○二人陷於不願賤價賣車及無法找回車子之恐懼中。嗣於八十八年十
    一月二十九日上午七時許，丙○○打電話予乙○○告知須於當日下午三時三十分
    許，在台中市○○路四三七號北新國中前交付三萬元，方告知車輛停放地點，旋
    於當日下午三時二十分許，丙○○與不知情之黃新客（另為不起訴處分）前往上
    址準備拿取贖款時，為乙○○、丁○○事先會同警方共同前往查獲而不遂，並在
    丙○○手上扣得其所有供恐嚇得利及恐嚇取財聯絡用之前開行動電話一支（包括
    卡片一張）。事後於當日下午八時五十分許，丙○○帶同警方至桃園市○○○路
    、敬一街口起獲前開車輛，並在該車前擋風玻璃及左車身玻璃上，發現丙○○貼
    有「本車主今日要將車送修，不便之處請原諒」之告示單二張。
二、案經台中市警察局第五分局移送臺灣臺中地方法院檢察署檢察官偵查起訴。
    理  由
一、訊據被告丙○○矢口否認其有前開恐嚇得利未遂及恐嚇取財未遂之犯行，辯稱：
    伊專門從事先找舊車再向對方買車轉售之工作，因該車在當地停放很久，伊以為
    是一部廢車，後來伊係向車主乙○○及丁○○說要以三萬元購買該車，並未出言
    恐嚇他們，是他們誤會伊有恐嚇之意；黃新客之警訊筆錄是警察自己寫的，他並
    沒有說那些話云云。惟查右開事實，業據被害人乙○○、丁○○於警偵訊及本院
    審理時指述歷歷，且互核相符，並經證人黃新客於警訊時證稱：丙○○專門在外
    面尋找車子（失竊的、車禍的，或放置很久的），然後再去查車主之地址，再打
    電話給對方，看對方是否要將車子便宜賣給他，或是向對方索取報酬，才要將停
    放地點告訴對方等語屬實，復有贓物保管收據一張、告示單二張、台中市警察局
    勤務指揮中心受理各類案件紀錄表影本一張、台中市警察局第五分局臨檢記錄表
    三張及車輛照片五張等在卷可稽，且有行動電話一支（包括卡片一張）扣案足佐
    。被告固辯稱：黃新客之警訊筆錄是警察自己寫的云云，但查證人即製作黃新客
    筆錄之警員陳建利到庭證稱：黃新客之筆錄內容都是他自由意識下自己所陳述的
    等語，並有黃新客警訊之錄音帶一捲在卷可稽，又查證人黃新客於偵查中亦謂：
    其警訊筆錄內容均實在，只是有一段說伊要向對方索取報酬，則沒有這回事等語
    ，惟觀之黃新客之警訊筆錄並無其自承要向對方索取報酬乙節，是黃新客既自承
    其警訊筆錄內容實在，則被告辯稱：黃新客之警訊筆錄是警察自己寫的云云，委
    不足採。再參以被害人乙○○、丁○○二人分別於警訊及本院審理時指稱：查獲
    該車時，該車市價約值二十萬元左右，不可能像是報廢之車等語，且觀之卷附尋
    獲該車時所照之照片五張，該車外觀上並無毀損或不堪使用之狀態，即足認該車
    客觀上不可能會讓人誤以為是一部僅值三萬元左右之廢車。依此，該車當時市價
    既值二十萬元左右，則被告主動打電話給被害人乙○○表示欲以三萬元購買該車
    ，即係欲得賤價買車之財產上不法利益甚明。至被告聲請本院傳訊翟瑞銘，欲證
    明其未動過被害人乙○○之車及被害人車輛停放地附近另有十幾部廢棄車等情，
    本院認與本件待證事實無涉，故無傳訊之必要，併此敘明。又被告坦承前後共打
    五通電話給被害人乙○○，苟如被告所辯，伊係欲向車主購買該車，則被告理應
    於第一通電話時，即直接告知被害人乙○○該車之正確所在，由失主取回車輛後
    再自由議價，方與常情相符；且被告自承其經由被害人告知該車係被人騙走之贓
    車後，亦應直接報警處理，透過合法之程序使物歸原主，殊無於打了多通電話後
    ，始與被害人乙○○相約地點交付金錢之理；況被告坦承在車上貼有「本車主今
    日要將車送修，不便之處請原諒」之告示單二張，即係以車主自居；是其有為自
    己不法所有之意圖甚為明顯。另被告向被害人乙○○及丁○○聲稱：必須將車子
    以三萬元賣他，如不賣也要包三萬元紅包給他，否則將無法拿到車子，損失更大
    等語，即係要脅被害人以賤價出售該車，以圖得財產上不法之利益，否則就須交
    付金錢，若被害人不交付金錢，即無法取回車輛，使被害人陷於不願賤價賣車及
    無法取回車輛之恐懼中，由上可認被告恐嚇得利及恐嚇取財之主觀犯意灼然可見
    。復苟如被告所辯，伊係出於購車之心，始與被害人相約，並沒有出言恐嚇被害
    人云云屬實，衡之常情，被害人乙○○、丁○○等人因被告幫忙而取回車輛或尋
    得買主，對被告應感激尤恐不及，焉有再任意誣陷之情，且被害人乙○○、丁○○與被告素不相識，又無仇隙，則被害人豈會甘冒觸犯誣告刑責而反誣被告恐嚇
    之理。末查被告雖提出營業稅繳款書、合約書、汽（機）車過戶登記書、台北市
    政府雜項收入收據、行車執照、讓渡書、切結書等影本多紙，欲證明其有正當工
    作及經常買入低價之廢車再轉手之事實，然該等資料並無解於本件被告之恐嚇得
    利未遂及恐嚇取財未遂之犯行。綜上，被告辯稱並無該等犯行，核屬畏罪飾卸之
    詞，尚難採信，其犯行堪以認定。
二、查被告丙○○連續恐嚇被害人乙○○、丁○○二人恫稱：車子在他手上，必須將
    車子以三萬元賤賣給他，如不賣也要包三萬元紅包給他，否則將無法拿到車子，
    損失更大等語，欲以恐嚇方式得到低價買車之財產上不法利益或使被害人交付酬
    勞三萬元，嗣因被害人事先會同警方前往查獲而不遂，核被告所為，係犯刑法第
    三百四十六條第三項、第二項之恐嚇得利未遂罪及同條第三項、第一項之恐嚇取
    財未遂罪。被告所犯前開二罪間，係一行為而觸犯數罪名，為想像競合犯，應從
    情節較重之恐嚇得利未遂罪處斷。公訴人於論罪法條欄雖未論及被告恐嚇得利未
    遂犯行，惟於起訴事實已有敘及，且該部分事實與論罪事實有想像競合之裁判上
    一罪關係，為起訴效力所及，本院自得併予審理，附此說明。被告先後多次恐嚇
    得利未遂行為，時間緊接，所犯罪名相同，顯係基於概括之犯意反覆為之，為連
    續犯，依刑法第五十六條之規定以一罪論，並加重其刑。又被告已著手於恐嚇得
    利行為之實行，嗣因被害人事先會同警方前往查獲而不遂，為未遂犯，爰依既遂
    犯之刑減輕之。本件被告之刑有加重及減輕，應先加後減之。爰審酌被告不思依
    循正當途徑獲取財富，而以變相之恐嚇手段要求車主以低價賣車或包紅包贖車，
    其行為不僅違法，且極為不當，造成被害人心理畏懼匪淺，且其犯後猶飾詞卸責
    ，毫無悔意，惟念及被告恐嚇得利之利益及恐嚇取財之金額非鉅，且均未得手等
    一切情狀，量處如主文所示之刑，以資懲儆。扣案之行動電話一支（包括卡片一
    張）係被告所有供本件犯罪所用之物，業經被告供述在卷，併依刑法第三十八條
    第一項第二款之規定宣告沒收之。
據上論斷，應依刑事訴訟法第二百九十九條第一項前段，刑法第五十六條、第三百四
十六條第一項、第二項、第三項、第五十五條、第二十六條前段、第三十八條第一項
第二款，罰金罰鍰提高標準條例第一條前段，判決如主文。
中      華      民      國    八十九    年      三      月     十五     日
                                台灣台中地方法院刑事第六庭
                                        法  官  張  靜  琪
右正本證明與原本無異。
如不服本判決，應於送達後十日內向本院提出上訴狀(須附繕本)，上訴於台灣高等
法院台中分院。
                                        書記官
中      華      民      國    八十九    年      三      月     十五     日
附錄論罪科刑法條
刑法第三百四十六條
意圖為自己或第三人不法之所有，以恐嚇使人將本人或第三人之物交付者，處六月以
上五年以下有期徒刑，得併科一千元以下罰金。
以前項方法得財產上不法之利益，或使第三人得之者，亦同
前二項之未遂犯罰之。


司法院資訊處製作；財團法人民間司法改革基金會備份。
